【裁判字號】    97,易,1624
【裁判日期】    971231
【裁判案由】    違反家庭暴力防治法等
【裁判全文】
臺灣彰化地方法院刑事判決              97年度易字第1624號
公  訴  人  臺灣彰化地方法院檢察署檢察官
被      告  甲○○
                    號
上列被告因違反家庭暴力防治法案件，經檢察官提起公訴（97年
度偵字第7411號），本院判決如下：
    主  文
甲○○(一)違反法院依家庭暴力防治法第十四條第一項第一款、第
二款、第四款之所為禁止實施身體精神上不法侵害、禁止為騷擾
接觸行為、遠離住居所之民事通常保護令裁定，處拘役拾日，如
易科罰金，以新臺幣壹仟元折算壹日。(二)又違反法院依家庭暴力
防治法第十四條第一項第二款之禁止為騷擾接觸民事通常保護令
裁定，處拘役伍日，如易科罰金，以新臺幣壹仟元折算壹日。(三)
應執行拘役拾伍日，如易科罰金，以新臺幣壹仟元折算壹日。
    事實及理由
一、犯罪事實：
  (一)甲○○為丙○○之前夫、乙○○之父，渠等分別具有家庭暴
    力防治法第3條第1款、第3款之家庭成員關係。丙○○因受
    家庭暴力，向本院申請民事保護令，民國（下同）97年5月
    16日經本院裁准核發97年度家護字第211號民事保護令，命
    甲○○不得對丙○○、乙○○實施身體及精神上不法侵害、
    不得對丙○○進行騷擾、接觸，應遠離彰化市○○里○○路
    ○ 段119巷9弄4號5樓住所至少50公尺，保護令有效期間10月
    ，97年5月22日送達於甲○○。甲○○不服提起抗告，97 年
    7月9日經本院合議庭以97年度家護抗字第15號裁定，就上述
    部分仍予維持。甲○○曾於97年6月5至6日，因違反上述保
    護令，97年6月30日經檢察官偵察終結，聲請簡易處刑（97
    年7月25日經本院97年度彰簡字第807號判決處有期徒刑2月
    ，緩刑二年，97年8月25日確定）。
  (二)甲○○明知自己上述違反保護令前案審理中，竟先後為下列
    違反保護令行為：
  1.甲○○以不詳方法取得丙○○上開住所鑰匙後，於97年7 月
    15日14時許，持鑰匙進入上址屋內，要求丙○○簽寫讓甲○○可自由出入該處所之證明書，遭丙○○拒絕，甲○○即拉
    扯丙○○頭髮、毆打丙○○腹部，使丙○○受有臉、頭皮、
    頸部挫傷、腹壁及胸壁挫傷等傷害（傷害部分業經丙○○於
    本院審理中撤回告訴），復以：「你去吃安眠藥喝清潔劑自
    殺」等語嘲諷丙○○。丙○○待乙○○於當日20時返家後，
    始由乙○○帶其前往急診就醫。甲○○以此方式對丙○○進
    行身體及精神上不法侵害、騷擾接觸，並違反遠離命令。
  2.甲○○又於97年7月20日12時許，在彰化縣彰化市○○街53
    號「私房茶簡餐店」遇到正在用餐的丙○○及子女。甲○○
    竟上前以兇惡口氣出言大聲質問丙○○：「為何不接電話？
    為何把兒子帶出來也不通知我？」等語，乙○○見狀便取出
    手機對甲○○聲稱：「你現在這樣我可以報警」等語，甲○○隨即自乙○○手中奪走手機，甲○○以此方式對丙○○、
    乙○○為騷擾接觸之行為。
二、認定犯罪事實所憑之證據及理由：
  (一)被告於本院審理中自白：「七月十五日那天我承認我有打丙○○」「七月三十日那天我要去餐廳找我的朋友阿祥，我去
    的時候要去找我兒子阮敬燁，我女兒拿起手機要報警，而且
    在餐廳咆哮，我承認我有拿走女兒的手機，如果她不要動不
    動就說要報警，我也不會有這樣的舉動。」等語，並為認罪
    表示。
  (二)另有證人丙○○、乙○○於警詢、偵訊中之證述、及丙○○
    之診斷證明書、本院97年度家護字第211號、97年度家護抗
    字第15號民事通常保護令各1紙等附卷可稽，足認被告自白
    與事實相符，本件事證明確，被告犯行堪以認定，應予依法
    論科。
三、論罪科刑：
  (一)查被告係丙○○之前夫、係乙○○之父親，為家庭暴力防治
    法第3條第1、3款之家庭成員。又按家庭暴力防治法第61 條
    第1款、第2款規定，違反法院依同法第14條第1項第1款、第
    2款、第4款所為禁止實施家庭暴力行為及禁止騷擾接觸、違
    反違反遠離命令者，為本法所稱之違反保護令罪。核被告上
    開二次違反本院保護令裁定，分別係犯家庭暴力防治法第
    61條第1款、第2款、第4款之違反保護令罪。同條第2款之
    違反保護令罪。上述部分雖同時有多種違反事由，但畢竟
    屬於同一時空之所為，基於同一犯意所為違反保護令之行為
    ，縱違反數款不同之規定，仍屬單純一罪，而應論以違反保
    護令一罪。
  (二)爰審酌：被告明知自己前次違反保護令罪審理中，猶不知戒
    慎，對前妻及女兒之生活安寧早成影響，所為實不足取，惟
    被告素行尚佳，除了家暴案件別無其他前科，又審理中承認
    犯行，態度尚可，本案97年9月10日起訴後，97年10月3日第
    一次期日諭知被告勿再打擾前妻及女兒，本院給予2個月的
    觀察期限，97年12月26日第二次期日時，丙○○表示確實2
    個月來被告沒有再施加任何騷擾侵害，願意原諒被告等情，
    暨考量被告犯罪手段、智識程度等一切情狀，各量處如主文
    所示之刑並定執行刑，並諭知易科罰金之折算標準，以資警
    惕。
  (三)被告於前次緩刑期前犯罪，按刑法第75條之1第1項規定：「
    受緩刑之宣告而有下列情形之一，【足認原宣告之緩刑難收
    其預期效果，而有執行刑罰之必要者】，得撤銷其宣告：一
    、緩刑前因故意犯他罪，而在緩刑期內受得易科罰金之有期
    徒刑、拘役或罰金之宣告確定者。」，請執行檢察官於審酌
    被告是否撤銷緩刑前，先行向被害人丙○○、乙○○瞭解本
    判決後被告之表現情形，再作是否聲請撤銷緩刑之決定，併
    此說明。
四、不另為不受理諭知部分：
  (一)公訴意旨另以：被告甲○○於97年7月15日14時許，拉扯丙○○頭髮、毆打丙○○腹部，使丙○○受有臉、頭皮、頸部
    挫傷、腹壁及胸壁挫傷等傷害，因認被告此部分涉有刑法第
    277條第1項傷害罪嫌。
  (二)按告訴乃論之罪，告訴人於第一審辯論終結前得撤回其告訴
    ，又告訴經撤回者，應諭知不受理之判決，刑事訴訟法第
    238條第1項、第303條第3款分別定有明文。
  (三)查本件告訴人告訴被告傷害部分，起訴書認係觸犯刑法第
    277條第1項傷害罪，依同法第287條前段規定，須告訴乃論
    。茲據告訴人當庭對於被告撤回傷害告訴（本院97年12月26
    日筆錄第2頁參照），依照首開說明，就此部分本應為不受
    理之諭知，惟公訴人認此部分如成立犯罪，與前開本院論罪
    科刑之違反保護令罪間有想像競合犯之裁判上一罪關係，爰
    不另為不受理判決諭知，附此敘明。
五、適用法條：
  (一)刑事訴訟法第299條第1項前段。
  (二)家庭暴力防治法第61條第1款、第2款、第4款，刑法第11條
    前段、第41條第1項前段、同條第2項，判決如主文。
本案經檢察官王元郁到庭執行職務。
中    華    民    國    97    年    12    月    31    日
                  刑事第四庭    法  官  葉明松
以上正本證明與原本無異。
如不服本判決應於收受判決後10日內向本院提出上訴書狀，並
應敘述具體理由。其未敘述上訴理由者，應於上訴期間屆滿後
20日內向本院補提理由書(均須按他造當事人之人數附繕本)
「切勿逕送上級法院」。
中    華    民    國    97    年    12    月    31    日
                                書記官  施秀青
附錄論罪科刑法條：
家庭暴力防治法第61條
違反法院依第14條第1 項、第16條第3 項所為之下列裁定者，為
本法所稱違反保護令罪，處3 年以下有期徒刑、拘役或科或併科
新臺幣10萬元以下罰金：
一、禁止實施家庭暴力。
二、禁止騷擾、接觸、跟蹤、通話、通信或其他非必要之聯絡行
    為。
三、遷出住居所。
四、遠離住居所、工作場所、學校或其他特定場所。
五、完成加害人處遇計畫。


司法院資訊處製作；財團法人民間司法改革基金會備份。
